臺灣高雄地方法院刑事判決
110年度訴字第670號
公  訴  人  臺灣高雄地方檢察署檢察官
被      告  黃興仁



指定辯護人  劉子豪律師
上列被告因毒品危害防制條例等案件，經檢察官提起公訴（110
年度偵字第7318、9273號），本院判決如下：
    主  文
黃興仁犯如附表編號1 至5所示之罪，各處該編號主文欄所載之
刑及沒收。就附表編號1 至3部分，應執行有期徒刑伍年拾月。
就附表編號4至5部分，應執行有期徒刑陸月。
    事  實
一、黃興仁明知甲基安非他命為毒品危害防制條例第2 條第2 項
    第2 款所列第二級毒品，不得非法販賣，且甲基安非他命同
    為藥事法第22條第1 項第1 款列管之禁藥，依法不得轉讓，
    竟為以下犯行：
  ㈠意圖營利，基於販賣第二級毒品之犯意，於附表編號1 至3所
    載之時間、地點，以各該編號所示之價格及交易方式，販賣
    甲基安非他命予劉光榮、吳克強等人共計3次。
  ㈡基於轉讓禁藥之犯意，於附表編號4至5所載之時間、地點，
    以各該編號所示之方式，轉讓甲基安非他命禁藥予劉光榮、
    周佩芳等人共計2次。嗣經警於110年3月22日持搜索票執行
    搜索，先後在黃興仁身上及其斯時女友周佩芳之高雄市○○區
    ○○街000巷00號住處，扣得供聯繫附表編號1 至3犯行所用之
    白色IPHONE行動電話（內含門號0000000000、0000000000號
    之SIM卡）1 支、附表編號5轉讓犯行所剩餘之甲基安非他命
    共7包（各含包裝袋1個，驗前淨重合計53.565 公克、驗餘
    淨重合計53.477 公克），始查悉上情
二、案經高雄市政府警察局新興分局報告臺灣高雄地方檢察署檢
    察官偵查起訴。
    理  由
一、證據能力部分：
    被告以外之人於審判外之陳述，雖不符前4 條（即刑事訴訟
    法第159 條之1 至之4 ）之規定，而經當事人於審判程序同
    意作為證據，法院審酌該言詞陳述或書面陳述作成時之情況
    ，認為適當者，亦得為證據，刑事訴訟法第159 條之5 第1
    項定有明文。經查，檢察官、被告黃興仁及辯護人就本判決
    所引用下列各項屬於審判外陳述之證據，均同意作為證據（
    見院卷第200、260頁），且本院審酌該證據作成情況均無不
    適當之情形，依前開規定認得作為本案證據。
二、事實認定之理由：
  ㈠上揭犯罪事實，業據被告於偵查及本院審理中均坦承不諱（
    見偵一卷第23至27頁、本院卷第266 頁），復經證人劉光榮
    、吳克強、周佩芳於警詢及偵查中證述綦詳（見警一卷第71
    至89頁，警二卷第81至84、115至129、145至152頁、偵一卷
    第13至15、63至67、139 至140頁），並有販賣毒品及轉讓
    禁藥犯行之相關監視器畫面截圖、高雄市政府警察局新興分
    局110 年3 月22日搜索扣押筆錄、扣押物品目錄表、高雄市
    立凱旋醫院110 年5 月3 日高市凱醫驗字第68268 號濫用藥
    物成品檢驗鑑定書等在卷可稽（見警一卷第19至38、45至61
    頁；偵一卷第127至131頁），且有白色IPHONE行動電話（搭
    載門號0000000000、0000000000號之SIM卡）1 支、甲基安
    非他命7包（各含包裝袋壹個，驗前淨重合計53.565 公克、
    驗餘淨重合計53.477 公克）等物扣案足參，足認被告前開
    任意性自白確與事實相符。
  ㈡第二級毒品甲基安非他命本無一定之公定價格，且可任意分
    裝或增減其份量，是其各次買賣之價格，當係隨雙方資力高
    低、關係深淺、需求多寡、貨源充裕與否及對行情認知等因
    素，機動調整，因之販賣毒品利得，除經被告坦承犯行且帳
    冊價量均記載明確外，委難查得確切之數額。然一般民眾普
    遍認知毒品乃查嚴重罪之非法交易，衡諸常情，倘非有利可
    圖，殊無甘冒遭查獲之風險，與他人從事毒品交易之理，從
    而，舉凡其有償交易，除足反證其確另基於某種非圖利本意
    之關係外，尚難因無法查悉其買進、賣出之差價，而諉無營
    利之意思，或阻卻販賣犯行之追訴。就本案情節而論，被告
    與附表編號1至3所示交易相對人劉光榮、吳克強間，並無特
    殊情誼，依常情研判，倘非有利可圖，諒其當無甘冒觸犯重
    罪風險，同以販入毒品甲基安非他命之純度、價格，甚至低
    於原價或無償轉讓毒品予交易相對人之可能，是被告就附表
    編號1至3所示犯行，主觀上有從中營利之意圖，應堪認定。
  ㈢綜上所述，本案事證已臻明確，被告上揭犯行均堪認定，應
    予依法論科。
三、論罪科刑部分：
  ㈠按行為人轉讓甲基安非他命轉讓與成年人（非孕婦及未達法
    定應加重其刑之一定數量），同時構成藥事法第83條第1項
    轉讓禁藥罪及毒品危害防制條例第8條第2項轉讓第二級毒品
    罪之構成要件，應依重法優於輕法之原則，擇較重之轉讓禁
    藥罪論處（最高法院刑事大法庭109年度台上大字第1089號
    裁定意旨參照）。查被告就附表編號4、5所示轉讓甲基安非
    他命之對象劉光榮、周佩芳已為成年人，且所轉讓之毒品亦
    無證據認已達法定應加重其刑之數量，尚無依法應加重之情
    況，自應依藥事法第83條第1項之規定論處。
  ㈡是核被告就附表編號1至3所為，均係犯毒品危害防制條例第4
     條第2 項之販賣第二級毒品罪；就附表編號4、5所示之犯
    行，均係犯藥事法第83條第1 項之轉讓禁藥罪。被告前述持
    有第二級毒品以供販賣之低度行為，為販賣之高度行為所吸
    收，不另論罪。又被告轉讓前持有甲基安非他命之行為與轉
    讓行為乃實質上一罪之階段行為，高度之轉讓行為既已依藥
    事法加以處罰，依法律適用整體性之法理，低度之持有甲基
    安非他命行為，自不能再行割裂適用毒品危害防制條例加以
    處罰，復以藥事法並無處罰持有禁藥之明文，亦即持有禁藥
    並未構成犯罪，是其轉讓甲基安非他命而持有該禁藥，兩者
    間並無因吸收而不另論罪之關係（最高法院98年度台上字第
    5362號判決參照）。
  ㈢被告所犯前開5 罪間，犯意各別，行為互殊，應予分論併罰
    。
  ㈣刑之加重、減輕事由：
  ⒈被告前因違反毒品危害防制條例案件經分別判刑確定，復經
    臺灣高等法院高雄分院院以97年度聲字第1783號裁定應執行
    有期徒刑13年6月確定，於104年10月5日縮短刑期假釋出監
    付保護管束，於108年9月25日保護管束期滿假釋未經撤銷視
    為執行完畢等節，有檢察官執行指揮書及執行保護管束指揮
    書在卷為憑（見院卷第271、273頁），並經被告於本院審理
    中供承無訛（見院卷第265頁），此部分事實自堪認定。則
    其於有期徒刑執行完畢後，5年內故意再犯本件有期徒刑以
    上之各罪，均成立累犯。而依其前開累犯之情形及本案各罪
    之犯罪情節，尚無應量處最低法定刑、又無法適用刑法第59
    條在內減輕規定之情事，俱應依累犯規定加重其刑（除無期
    徒刑外）。再者，基於精簡裁判之要求，就前揭論以累犯部
    分，於判決主文均無庸為累犯之諭知，附此敘明（最高法院
    110年度台上大字第5660號裁定意旨參照）。
  ⒉按犯第4條至第8條之罪於偵查及歷次審判中均自白，減輕其
    刑，毒品危害防制條例第17條第2項定有明文。又按行為人
    轉讓同屬禁藥之第二級毒品甲基安非他命（未達法定應加重
    其刑之一定數量）予成年人（非孕婦），依重法優於輕法之
    原則，擇較重之藥事法第83條第1項轉讓禁藥罪論處，如行
    為人於偵查及歷次審判中均自白，仍應適用毒品危害防制條
    例第17條第2項規定減輕其刑（最高法院刑事大法庭109年度
    台上大字第4243號裁定意旨參照）。查被告就附表編號1至5
    所示販賣第二級毒品、轉讓禁藥犯行，均於偵查及本院審理
    中均自白犯罪，業如前述，經核俱符合前開規定，均應依法
    減輕其刑。
　⒊犯毒品危害防制條例第4條至第8條、第10條或第11條之罪，
    供出毒品來源，因而查獲其他正犯或共犯者，減輕或免除其
    刑，同條例第17條第1項定有明文。另倘被告轉讓同屬禁藥
    之第二級毒品甲基安非他命（未達法定應加重其刑之一定數
    量）予成年男子，依法規競合之例，雖擇法定刑較重之藥事
    法第83條第1項轉讓禁藥罪論處，然如被告於供出甲基安非
    他命來源，因而查獲其他共同正犯，仍應適用毒品危害防制
    條例第17條第1項之規定減輕或免除其刑。惟前揭規定所稱
    之「供出毒品來源，因而查獲」，係指具體提供毒品來源之
    資訊，使調查或偵查犯罪之機關或公務員知悉而對之發動調
    查或偵查，並據以破獲者而言，必以被告所稱供應自己毒品
    之人與嗣後查獲之其他正犯或共犯所犯之罪間具有關聯性，
    始稱充足。倘被告所供出之資訊與其所犯之本案無關，僅能
    認係提供他案線報，縱然警方因而查獲他案之正犯或共犯，
    亦祇能就其與警方合作之犯後態度，於本案量刑時加以斟酌
    ，尚不能逕依上揭規定予以減輕或免除其刑（最高法院111
    年度台上字第135號、110年度台上字第5348號判決意旨參照
    ）。經查：
　⑴被告供述本案販賣及轉讓毒品之來源係綽號「仁武」、「高
    雄弟大四」之人，惟其中「高雄弟大四」雖經員警調得所搭
    乘車輛車牌號碼，然進一步調閱該車主及相關親屬相片供指
    認後，被告均稱未有實際與其交易之人在其中，且「高雄弟
    大四」之FACETIME帳戶資料刻意缺漏住址等資料，故無從追
    查該人真實身分，而迄未查獲等節，有高雄市政府警察局新
    興分局111 年5 月19日函覆職務報告、臺灣高雄地方檢察署
    111 年5 月26日雄檢信雨110 偵7318字第1119039811 號函
    在卷可稽（見院卷第227、245 頁），是被告就此部分自無
    從依該規定減輕其刑。
　⑵另就被告供出綽號「仁武」部分，員警固查出該人真實身分
    為邱文達，並將邱文達於110年3月15日、110年9月26日販賣
    甲基安非他命予被告之犯行移送臺灣高雄地方檢察署偵辦，
    然該案：①其中110年3月15日犯行，經邱文達否認，僅有黃
    興仁之單一證述而罪嫌不足。②其中110年9月26日犯行，雖
    經邱文達自白，然該自白與黃興仁證述歧異，復無充足積極
    證據可佐，亦罪嫌不足，故均經檢察官為不起訴處分等情，
    有高雄市政府警察局新興分局111 年5 月19日函覆職務報告
    、刑事案件報告書、臺灣高雄地方檢察署111 年5 月26日雄
    檢信雨110 偵7318字第1119039811 號函及不起訴處分書等
    在卷可佐（見院卷第225至231 、245 至248 頁），尚難認
    檢查官於發動偵查後，有因被告供述而據以破獲之情形。此
    外，被告所指述邱文達於110年9月26日販賣甲基安非他命之
    情節，縱經邱文達為自白，然除經檢察官以前揭理由為不起
    訴處分外，該次交易時間顯然晚於被告本案被訴販毒之時間
    （即110年1月至3月），亦難認被告所供出該部分資訊，與
    其所犯本案犯行間具有關聯性。從而，被告就供出綽號「仁
    武」即邱文達部分，尚無從依毒品危害防制條例第17條第1
    項規定減輕其刑。辯護人陳稱本案有因被告供出毒品來源而
    查獲邱文達販毒犯行，應有前揭減輕或免除其刑規定適用等
    語，自難憑採。
　⒋另就本案同有前揭刑之加重及減輕事由部分，依刑法第70、7
    1條之規定，均先加重（不包括無期徒刑部分）後減輕之。
　㈤爰以行為人之責任為基礎，審酌被告不思努力獲取所需，為
    圖一己私利而販賣如附表編號1至3所示甲基安非他命予他人
    ，輕則戕害施用者之身心健康，重則引發各種犯罪，危害社
    會治安；被告又率爾無償提供附表編號4、5所示甲基安非他
    命此禁藥予他人施用，助長禁藥流通，戕害國民身心健康，
    所為均應非難；惟參以被告犯後尚知坦承全部犯行，復積極
    提供事證供檢警查緝上游，雖未因此查獲，仍可見其犯後態
    度尚屬良好；兼衡其自述智識程度為國中肄業及家境不佳之
    經濟狀況（見院卷第268 頁），及前科素行（構成累犯部分
    不予重複評價）、犯罪手段、情節、販賣部分所得利益等一
    切情狀，分別量處如附表各編號主文欄所示之刑。並考量被
    告前揭犯罪情狀，分別就附表編號1至3部分（不得易科罰金
    及不得易服社會勞動之罪）、編號4至5部分（不得易科罰金
    但得易服社會勞動之罪），各定其應執行刑如主文所示。
四、沒收部分：
  ㈠於法規競合之例，行為該當各罪之構成要件時，依一般法理
    擇一論處，有關不法要件自須整體適用，不能各取數法條中
    之一部分構成而為處罰，此乃當然之理。但有關刑之減輕、
    沒收等特別規定，基於責任個別原則，自非不能割裂適用（
    最高法院刑事大法庭109年度台上大字第4243號裁定意旨參
    照）。查扣案之甲基安非他命計7 包（各含包裝袋1 只，驗
    前淨重合計53.565 公克、驗餘淨重合計53.477 公克），經
    送驗後認均含有第二級毒品甲基安非他命成分，有前述高雄
    市立凱旋醫院110 年5 月3 日高市凱醫驗字第68268 號濫用
    藥物成品檢驗鑑定書在卷為憑。又本院審酌被告於警詢時陳
    稱：我所持有甲基安非他命係分別於110年3月15日向綽號「
    仁武」之人、於110年3月21日向綽號「高雄弟大四」之人購
    得之情節（見警卷一第37頁），可知被告取得前開甲基安非
    他命之時間，均在附表編號1至3所示販賣犯行之後，故前開
    甲基安非他命顯非本案販賣所剩餘。然酌以被告取得前開甲
    基安非他命後，迄至於110年3月22日為警查扣前，曾於附表
    編號5所示「110年3月22日13時8分回溯96小時內之某時」轉
    讓甲基安非他命予證人周佩芳，足見前開甲基安非他命應係
    供前述轉讓禁藥犯行所用之物甚明，且前開甲基安非他命之
    包裝袋與內含第二級毒品本身難以析離，俱應依毒品危害防
    制條例第18條第1 項前段規定，隨同於被告所犯附表編號5
    所示罪刑項下，沒收銷燬之。此外，前開甲基安非他命取樣
    化驗部分，既已驗畢用罄滅失，不再諭知沒收銷燬，併此敘
    明。
　㈡被告如附表編號1至3所示販賣毒品價金，依其與購毒者交易
    情形，均已收取，並經其坦認無訛（見院卷第196頁），自
    均為其販賣第二級毒品所得財物，雖未扣案，仍依刑法第38
    條之1第1項前段、第3項規定，隨同於其各該罪刑項下宣告
    沒收，於全部或一部不能沒收，或不宜執行沒收時，追徵其
    價額。
　㈢又扣案白色IPHONE行動電話（搭載門號0000000000、0000000
    000號SIM卡）1 支，係供被告用以聯繫附表編號1 至3所示
    販毒犯行所用，業據其於偵查及本院審理中供述明確（見偵
    一卷第25頁；院卷第196頁），應依毒品危害防制條例第19
    條第1 項規定，隨同於其該部分罪刑項下宣告沒收。
　㈣另扣案海洛因2包係供被告自己施用一節，業據其於警詢中供
    述無訛（見警二卷第19頁），且起訴書亦載明被告所涉持有
    第一級毒品海洛因部分，已為其施用犯行所吸收等情明確，
    足認前開海洛因係供被告另案犯罪所剩餘，爰不在本案諭知
    沒收。
　㈤關於扣案現金8萬元，徵之被告於偵查及本院審理中均否認係
    本案販毒所得，並陳稱前開現金係其母親療養院之費用等語
    （見偵一卷第26頁；院卷第196頁），本院審酌前開現金扣
    案時間（110年3月22日），與附表編號1至3所示販毒犯行均
    有相當時間間隔，足見被告前開所陳尚非無稽，復無證據足
    證前開現金與本案販賣毒品犯行關聯性，爰不予諭知沒收。
　㈥至其餘扣案物均經被告於偵查及本院審理中否認供本案犯罪
    使用（見偵一卷第25、26頁；院卷第196頁），復無證據證
    明各該扣案物與本案販賣毒品、轉讓禁藥犯行關聯性，故均
    不予諭知沒收，附此敘明。
據上論斷，應依刑事訴訟法第299條第1項前段，判決如主文。
本案經檢察官張貽琮提起公訴，檢察官李文和到庭執行職務。
中　　華　　民　　國　　111 　年　　6 　　月　　28　　日
                  刑事第四庭    審判長法  官  王俊彥
                                      法  官  陳芷萱
                                      法  官  姚億燦
以上正本證明與原本無異。
如不服本判決應於收受判決後20日內向本院提出上訴書狀，並應
敘述具體理由。其未敘述上訴理由者，應於上訴期間屆滿後20日
內向本院補提理由書(均須按他造當事人之人數附繕本)「切勿逕
送上級法院」。
因疫情而遲誤不變期間，得向法院聲請回復原狀。
中　　華　　民　　國　　111 　年　　6 　　月　　28　　日
                                       書記官  莊昕睿
附錄本案所犯法條全文
毒品危害防制條例第4條
製造、運輸、販賣第一級毒品者，處死刑或無期徒刑；處無期徒
刑者，得併科新臺幣 3 千萬元以下罰金。
製造、運輸、販賣第二級毒品者，處無期徒刑或 10 年以上有期
徒刑，得併科新臺幣 1 千 5 百萬元以下罰金。
製造、運輸、販賣第三級毒品者，處 7 年以上有期徒刑，得併
科新臺幣 1 千萬元以下罰金。
製造、運輸、販賣第四級毒品者，處 5 年以上 12 年以下有期
徒刑，得併科新臺幣 5 百萬元以下罰金。
製造、運輸、販賣專供製造或施用毒品之器具者，處 1 年以上
7 年以下有期徒刑，得併科新臺幣 1 百 50 萬元以下罰金。
前五項之未遂犯罰之。
藥事法第83條
明知為偽藥或禁藥，而販賣、供應、調劑、運送、寄藏、牙保、
轉讓或意圖販賣而陳列者，處 7 年以下有期徒刑，得併科新臺
幣 5 千萬元以下罰金。
犯前項之罪，因而致人於死者，處 7 年以上有期徒刑，得併科
新臺幣 1 億元以下罰金；致重傷者，處 3 年以上 12 年以下有
期徒刑，得併科新臺幣 7 千 5 百萬元以下罰金。
因過失犯第 1 項之罪者，處 2 年以下有期徒刑、拘役或科新臺
幣 5 百萬元以下罰金。
第 1 項之未遂犯罰之。
附表：
編號 時間   地點 購毒者/ 受轉讓人 交易/轉讓方式           主文 1 110年1月25日1時許 高雄市○○區○○街00號14樓之被告住處 劉光榮 被告於左列時、地，將重量不詳之甲基安非他命交予劉光榮，並向其收取價金1,000元。 黃興仁販賣第二級毒品，處有期徒刑伍年貳月。扣案白色IPHONE行動電話壹支（含門號0000000000、0000000000號之SIM 卡）沒收。未扣案販賣毒品所得新臺幣壹仟元沒收，於全部或一部不能沒收或不宜執行沒收時，追徵其價額。  2 110年2月10日16時21分許 高雄市○○區○○路00號前之巷口處  吳克強 被告於左列時間，駕駛車牌號碼000-0000號自小客車前往左列地點，並於車內將甲基安非他命1包（毛重1.8公克）交予吳克強，再於110年2月22日1時28分許，駕駛上開車輛前往高雄市○○區○○街00號前向吳克強收取價金3,500元。 黃興仁販賣第二級毒品，處有期徒刑伍年參月。扣案白色IPHONE行動電話壹支（含門號0000000000、0000000000號之SIM 卡）沒收。未扣案販賣毒品所得新臺幣參仟伍佰元沒收，於全部或一部不能沒收或不宜執行沒收時，追徵其價額。  3 110年3月9日16時許 高雄市○○區○○路000號鳳新高中附近 吳克強 被告於左列時間，駕駛車牌號碼不詳自小客車前往左列地點，拉下車窗後將甲基安非他命1包（毛重1.8公克）交予吳克強，並向其收取價金3,500元。 黃興仁販賣第二級毒品，處有期徒刑伍年參月。扣案白色IPHONE行動電話壹支（含門號0000000000、0000000000號之SIM 卡）沒收。未扣案販賣毒品所得新臺幣參仟伍佰元沒收，於全部或一部不能沒收或不宜執行沒收時，追徵其價額。   4 110年1月7日19時45分至55分許 高雄市○○區○○街00號14樓之被告住處 劉光榮 被告無償提供重量不詳之甲基安非他命予劉光榮施用。 黃興仁犯轉讓禁藥罪，處有期徒刑肆月。  5 110年3月22日13時8分回溯96小時內之某時 高雄市○○區○○街000巷00號4樓之周佩芳住處 周佩芳 被告無償提供重量不詳之甲基安非他命予周佩芳施用 黃興仁犯轉讓禁藥罪，處有期徒刑肆月。扣案甲基安非他命柒包（各含包裝袋壹個，驗前淨重合計五三點五六五公克，驗餘淨重合計五三點四七七公克）沒收銷燬。